【裁判字號】    90,訴,120
【裁判日期】    900430
【裁判案由】    偽造文書
【裁判全文】
臺灣士林地方法院刑事判決                            九十年度訴字第一二號
    聲  請  人  臺灣士林地方法院檢察署檢察官
    被      告  丁○○
                乙○○○
右列被告因偽造文書案件，經檢察官聲請簡易判決處刑 (八十九年度偵字第一九八三
號)，本院改依通常程序，判決如左：
    主  文
丁○○行使偽造私文書，足以生損害於他人，處有期徒刑陸月，如易科罰金，以佰
元折算壹日。緩刑年。民國八十八年五月二十八日授權書上偽造之「戊○○」、「
丙○○」署押各壹枚，偽造之「戊○○」印文貳枚、「丙○○」印文枚及民國八十
八年六月四日房屋買賣契約書上偽造之「戊○○」、「丙○○」印文各壹拾貳枚（騎
逢處均枚，契約當事人欄均壹枚，該契約壹式份，共壹拾貳枚）及偽刻之「戊○○」、「丙○○」印章各壹顆均沒收。
乙○○○公訴不受理。
    事  實
一、乙○○○係丁○○、丙○○、戊○○之母，渠等於民國七十七年五月三十一日，
    共同繼承乙○○○之配偶鄭澄河逝世後所遺留之門牌號碼台北市○○路○段一二
    一號二樓房屋（下稱系爭房屋）。詎乙○○○與丁○○竟基於共同之犯意聯絡，
    未經共有人丙○○、戊○○之同意或授權，即由丁○○於不詳時間、地點，委由
    某不知情之刻印人員，刻製丙○○及戊○○之印章各一枚，並於八十八年六月四
    日，在台北市○○路一三九號十樓，委由不知情之不詳姓名、年籍之成年人，接
    續在八十八年五月二十八日「授權書」上授權人欄偽造丙○○、戊○○之署押，
    並以前開偽刻之二枚印章蓋用印文在該授權書上，表示已得丙○○、戊○○之授
    權，並於八十八年六月四日之房屋買賣契約上，由乙○○○以丙○○、戊○○代
    理人之身分，與黃台潘簽訂房屋買賣契約，並由該不詳姓名之人將前開偽造之丙○○、戊○○印章蓋用在該買賣契約之賣方當事人欄及騎縫處，表示由乙○○○
    代理丙○○、戊○○二人將系爭房屋以新台幣（以下同）三百五十一萬元之代價
    出售予黃台潘，於偽造完成後（一式三份），並提出由律師李振燦見證，而行使
    該偽造之私文書，致生損害於丙○○、戊○○。
二、案經被害人丙○○、戊○○訴由臺灣士林地方法院檢察署偵查聲請簡判決處刑。
    理  由
壹、有罪部分：
一、訊據被告丁○○矢口否認有前揭行使偽造私文書犯行，辯稱：系爭房屋是我母親
    乙○○○出資購買，當初房屋買賣均由母親乙○○○作主，上面戊○○、丙○○
    之姓名應非由我簽寫，好像是我母親找其他人簽寫的，那個人我不認識，授權書
    上面印章均係由我母親做的，授權書與買賣契約書上簽名應該是同一天在律師事
    務所簽的，房子賣掉後，錢交予我母親去買房子，我沒有拿到任何的錢。簽授權
    書時告訴人雖不在場，但我母親主張要寫云云。惟查：
    （一）右揭犯罪事實，業據被害人丙○○、戊○○指訴甚詳，並有偽造之授權書
          、房屋買賣契約書影本二份在卷可憑，而該授權上丙○○、戊○○之簽名
          ，經以肉眼比對後，與被害人二人之簽名不符，且該簽名確非渠等二人所
          為，此亦為被告丁○○所自承。
    （二）系爭房屋為鄭澄河所有，嗣鄭澄河於七十七年五月三十一死亡後，由被告
          乙○○○、丁○○及被害人丙○○、戊○○所共同繼承，此有絕賣證書影
          本一份、台北市稅捐稽徵處大同分處八十三年五月二十日北市稽（四）二
          字第九一八二號函影本一份及繼承系統表一份在卷可稽，被告奠明德所辯
          系爭房屋係由被告乙○○○出資購買云云，尚無可採。另前開房屋買賣契
          約書上出賣人丙○○、戊○○雖係由被告乙○○○以渠等代理人之身分代
          理，並簽署乙○○○之姓名，惟該授權書上「丙○○」及「戊○○」之署
          押，顯與乙○○○之筆跡有異，且與被告丁○○之筆跡不同，故被告鄭明
          德所辯該署押係由不知名之人所為，尚可採信。
    （三）被告丁○○雖稱前開授權書及買賣契約書上「丙○○」、「戊○○」之印
          文係由被告乙○○○所做的云云。惟被告乙○○○並不知道丙○○及鄭美
          女之印章是那裡來的，已據被告乙○○○於偵查中供述無訛（詳甲○八十
          八年度他字第一○四八號偵查第一○八頁），足證被告丁○○所辯，亦無
          可採。再被告乙○○○於製作系爭授權書及買賣契約書時，已近八十五歲
          高齡，且其對系爭房屋以多少錢賣出？該房屋賣出後，何時再購買台北市
          ○○街六十一巷三十五弄十八號二樓之二號房屋均表示不知情（同前偵查
          卷），足證被告丁○○所辯均無可採。事實上，前開「丙○○」、「鄭美
          女」之印章應係被告丁○○委由不知情之刻印人員所偽製，且被告丁○○
          與被告乙○○○就本件偽造丙○○、戊○○之授權書及房屋買賣契約書之
          犯行確有犯意之聯絡及行為之分擔無訛。是本件罪證明確，被告丁○○犯
          行，堪予認定，應依法論科。
二、核被告丁○○所為係犯刑法第二百十條、第二百十六條之罪。被告丁○○利用不
    知情之人偽該「丙○○」、「戊○○」二人印章、印文及偽簽該二人之署押，為
    間接正犯，其偽造印章、印文及署押之行為為偽造私文書之部分行為，不另論罪
    。偽造私文書後，復持以行使，偽造之低度行為為行使之高度行為所吸收，僅論
    以行使之罪。被告丁○○與被告乙○○○間，就前開行使偽造私文書犯行，具有
    犯意聯絡及行為分擔，均為共同正犯。被告丁○○與被告乙○○○先後在授權書
    及房屋買賣契約書上偽造「丙○○」、「戊○○」二人之署押及印文，均係為達
    出售系爭房屋之同一目的，故先後數行為，應認係為達成出售房屋目的之接續行
    為。原聲請簡易判決處刑意旨，雖認被告丁○○所為係犯刑法第二百十條之偽造
    私文書罪，惟被告丁○○於偽造私文書後復持以向黃台潘及律師李振燦行使，已
    如前述，因此部分本屬事實上一罪之關係，且檢察官於論告時亦已補充，本院自
    得一併加以審酌。又被告丁○○行為後，刑法第四十一條業於九十年一月十日修
    正公布，舊法規定犯最重本刑三年以下有期徒刑以下之刑之罪，而受六個月以下
    有期徒刑或拘役之宣告，因身體、教育、職業、家庭之關係或其他正當事由，執
    行顯有困難者，得易科罰金，修正後之刑法第四十一條第一項規定，凡犯最重本
    刑五年以下有期徒刑以下刑之罪，而受六個月以下有期徒刑或拘役之宣告，均得
    易科罰金，比較新舊法之規定，以修正後之新法有利於行為人，自應依刑法第二
    條第一項前段規定，適用裁判時之新法，併予宣告易科罰金之所算標準。爰審酌
    被告丁○○前無犯罪紀錄，品行尚佳，本次犯罪之動機、目的及其假冒被害人之
    名處分系爭房屋後，復再以該售屋款項以其母乙○○○之名義購買台北市○○街
    六十一巷三十五弄十八號二樓之二號房屋供其與母親居住，並未將之據為己有，
    現其母即被告乙○○○亦已死亡（詳後述），被害人丙○○、戊○○亦係繼承人
    等一切情狀，量處如主文所示之刑示懲，並諭知易科罰金之折算標。再被告前未
    曾受有期徒刑以上刑之宣告，此有臺灣高等法院檢察署刑案紀錄簡覆表一份在卷
    可憑，因一時失慮，偶罹刑典，經此偵、審程序及刑之宣告後，應知警惕而無再
    犯之虞，本院因認暫不執行其刑為當，予以宣告緩刑三年，用啟自新。
三、八十八年五月二十八日授權書上偽造之「戊○○」、「丙○○」署押各一枚，偽
    造之「戊○○」印文二枚、「丙○○」印文三枚及八十八年六月四日房屋買賣契
    約書上偽造之「戊○○」、「丙○○」印文各一十二枚（騎逢處均三枚，契約當
    事人欄均一枚，該契約一式三份，共一十二枚），均應依刑法第二百十九條之規
    定沒收，又偽刻之「戊○○」、「丙○○」印章各一顆並無證據證明確已滅失，
    亦應依法沒收。
貳、不受理部分：
一、按被告死亡者，應諭知不受理之判決，刑事訴訟法第三百零三條第五款定有明文
    。
二、查本件被告乙○○○業於八十九年十二月二十五日死亡，此有法務部戶役政連結
    作業系統查詢資料表一份在卷可憑。依照上開說明，爰不經言詞辯論，逕為不受
    理之判決。
據上論斷，應依刑事訴訟法第四百五十二條、第二百九十九條第一項前段、第三百零
三條第五款、第三百零七條、刑法第二條第一項前段、第二百十六條、第二百十條、
第四十一條第一項前段、第七十四條第一款、第二百十九條，罰金罰鍰提高標準條例
第二條，判決如主文。
本案經檢察官陳傳宗到庭執行職務
中    華    民    國      九十        年      四        月    三十      日
                                  臺灣士林地方法院刑事第二庭
                                          法  官
右正本證明與原本無異。
如不服本判決，應於判決送達後十日內，向本院提出上訴狀。
                                          書記官
中    華    民    國      八十        年              月              日
附錄本案論罪科刑條全文：
刑法第二百十條
偽造、變造私文書，足以生損害於公眾或他人者，處五年以下有期徒刑。
刑法第二百十六條
行使第二百十條至第二百十五條之文書者，依偽造、變造文書或登載不實事項或使登
載不實事項之規定處斷。


司法院資訊處製作；財團法人民間司法改革基金會備份。
